臺灣板橋地方法院刑事判決　　　　　　　99年度訴字第1122號
公　訴　人　臺灣板橋地方法院檢察署檢察官
被　　　告　趙光彬
選任辯護人　連兆宗律師
被　　　告　孫元祥
選任辯護人　舒建中律師
上列被告因違反毒品危害防制條例案件，經檢察官提起公訴（99
年度偵字第5966號），本院判決如下：
    主  文
趙光彬、孫元祥共同運輸第二級毒品，均累犯，各處有期徒刑柒
年陸月，扣案如附表所示之毒品甲基安非他命陸包及殘渣塑膠袋
陸個均沒收銷燬，黑色包包壹個沒收。
    事  實
一、趙光彬曾因偽造有價證券案件，經臺灣高等法院高雄分院以
    八十七年度上更一字第六十五號判處有期徒刑一年四月確定
    ，嗣經減刑為有期徒刑八月；又因違反肅清煙毒條例及麻醉
    藥品管理條例案件，經臺灣高等法院於民國九十年四月六日
    以八十九年度上重更二字第三十八號案件，判處有期徒刑十
    年及五年十月確定；前開各罪刑嗣經定應執行有期徒刑十二
    年四月，經接續執行，於九十四年八月五日因縮短刑期假釋
    出監，並於九十八年一月十三日縮刑期滿執行完畢。孫元祥
    曾因違反藥事法及麻醉藥品管理條例案件，經臺灣臺北地方
    法院於八十三年三月十七日以八十三年度訴緝字第三十八號
    案件，判處有期徒刑十月及五年八月，其中違反麻醉藥品管
    理條例部分，嗣經臺灣高等法院於八十三年十月二十六日以
    八十三年度上訴字第四四九九號案件，改判處有期徒刑三年
    確定；又因施用毒品罪、吸用麻醉藥品罪、轉讓禁藥罪、持
    有手槍罪及違反電信法等案件，經本院於八十六年八月七日
    以八十六年度訴字第一二九九號案件，判處有期徒刑三年十
    月、十月、十月、十月及十月，其中違反電信法等部分，嗣
    經臺灣高等法院八十八年八月十七日以八十八年度上更一字
    第三六七號改判處有期徒刑四月及四月，八十八年十月七日
    判決確定；前開各罪經裁定減刑並定應執行刑後，於九十六
    年七月十六日縮刑期滿執行完畢。
（一）詎趙光彬及孫元祥均猶不知悔改，趙光彬、孫元祥均明知
      甲基安非他命係毒品危害防制條例第二條第二項第二款所
      定之第二級毒品，不得持有、運輸之，孫元祥竟因在台北
      無法購得毒品甲基安非他命，為購買毒品乃與趙光彬連絡
      ，請其代為尋找毒品賣家，趙光彬乃基於幫助孫元祥持有
      毒品之犯意，於九十九年二月十一日先由趙光彬與專程南
      下高雄之孫元祥，在高雄市○○區○○路某冰城見面，當
      面約妥以約每兩（即三十七點八公克）要價新臺幣（下同
      ）三萬元之價格，向真實姓名不詳，綽號「阿義」之人購
      買甲基安非他命，後因「阿義」認為價格不符其需，且當
      場無甲基安非他命之現貨，遂由孫元祥交付現金十一萬四
      千元與趙光彬，委由趙光彬另尋賣家林先生（真實姓名年
      籍亦不詳），俟趙光彬於翌日即二月十二日下午三時許，
      在高雄市○○○街一公園內，自前開林姓成年男子購得甲
      基安非他命六包後，並交予該林姓男子十一萬四千元購毒
      款。
（二）孫元祥與趙光彬二人均明知甲基安非他命係毒品危害防制
      條例第二條第二項第二款所定之第二級毒品，不得運輸之
      ，孫元祥竟因擔心高雄地區春節期間警方實施春安演習加
      強查緝毒品，且其長相瘦峭貌似施用毒品者，為免遭警方
      盤查，仍與趙光彬共同基於運輸毒品之犯意聯絡，約定於
      趙光彬為其購得上開毒品後，即由趙光彬攜帶該批甲基安
      非他命，於下午四時四十八分許自高雄左營搭乘高鐵北上
      起運，並聯絡孫元祥於高鐵板橋站開車前往會合，趙光彬
      並於同日下午六時十五分許抵達高鐵板橋站後，與駕駛車
      牌號碼CO─六０二０號自小客車前來之孫元祥會合，並將
      隨身所攜帶裝有前開六包甲基安非他命之黑色背包一只攜
      入孫元祥之車內；嗣於九十九年二月十二日下午六時三十
      分許，在位於新北市板橋區縣○○道○段七號「板橋車站
      」南三門前之前開自小客車內，為警當場查獲趙光彬及孫
      元祥，並在前開車內起出孫元祥所有之海洛因一包（毛重
      零點二六公克）（孫元祥所涉施用毒品部分，另案由檢察
      官提起公訴），另自趙光彬隨身黑色背包內，扣得甲基安
      非他命六包（內政部警政署刑事警察局鑑驗前總毛重一百
      五十七點二四公克【含包裝塑膠袋及紙】，純度約百分之
      九十八，驗前純質共淨重一百四十九點零九公克；各包詳
      細鑑驗後淨重，如附表所示）及其內均含有SIM 卡之手機
      三支等物。
二、案經內政部警政署刑事警察局及士林憲兵隊移請臺灣板橋地
    方法院檢察署檢察官偵查起訴。
    理  由
壹、證據能力方面：
一、按被告之自白非出於強暴、脅迫、利誘、詐欺、疲勞訊問、
    違法羈押或不正之方法，且與事實相符者，得為證據，刑事
    訴訟法第一百五十六條第一項定有明文。本案被告趙光彬、
    孫元祥於檢察官偵查中有關其犯罪事實之自白，未抗辯有上
    開非任意性之情形，本院亦查無任何事證，有上述不正訊問
    之情，應認為該自白具有任意性，而有證據能力。
二、證人即被告趙光彬、孫元祥於偵查時之陳述，對另一被告而
    言雖屬傳聞證據，惟渠等於本院審理時均以證人之身分接受
    詰問，已給予另一被告反對詰問權，且渠等各於偵查中具結
    所為之陳述，自屬業經合法調查之證據，且無刑事訴訟法第
    一百五十九條之一第二項之「顯有不可信之情況者」，均有
    證據能力。
三、本案係依臺灣台北地方法院核發通訊監察書實施監聽之刑事
    案件，並由憲兵司令部士林憲兵隊會同警方於上開時、地查
    獲被告趙光彬、孫元祥二人，並依法實施逮捕、搜索、扣押
    及偵訊之程序等情，已據證人即士林憲兵隊上尉調查官蔡正
    建、李燦明各於本院審理時到庭結證明確，並有通訊監察書
    、憲兵司令部士林憲兵隊刑事案件調查移送書在卷可稽，是
    本件由上開人員會同所實施之監聽、逮捕、搜索、扣押及偵
    訊等程序均屬合法，其因此所取得之相關證據資料（例如：
    扣案物品、偵訊或調查筆錄）均有證據能力。
四、卷附被告趙光彬與孫元祥間行動電話通訊監察譯文，係司法
    警察依臺灣台北地方法院核發之通訊監察書依法為通訊監察
    所取得，此有該院九十九年二月六日九十九年聲監字第００
    ０一六一號通訊監察書可憑，且被告二人對該譯文內容均表
    示係渠等通話內容無訛，該通訊監察譯文自有證據能力。
貳、實體事項：
一、訊據被告趙光彬固坦承受被告孫元祥之託於高雄地區為其找
    尋毒品甲基安非他命之賣家，而收取孫元祥十一萬四千元之
    購毒款，嗣並尋得賣家林先生，並於高雄市○○○街的一個
    公園內向林先生購的如附表所示之甲基安非命六包，並交付
    十一萬四千元予林先生，且將該六包毒品搭乘高鐵攜回板橋
    ，欲交與孫元祥之事實不諱，惟矢口否認有何運輸毒品之犯
    行，辯稱：我純粹是幫忙而已，我沒有運輸毒品云云。被告
    孫元祥固坦承委託趙光彬找尋毒品賣家，並前往高雄地區交
    予趙光彬十一萬四千元購毒款，嗣並於前開查獲地點為警查
    獲之事實不諱，惟亦矢口否認有運輸毒品之犯行，辯稱：我
    沒有運輸毒品之行為云云。
二、惟查，被告趙光彬於於偵查中已一度供稱：「我承認（運輸
    毒品），是孫元祥要我幫他送的」等語（見偵查卷第六十頁
    ）。並於偵查中坦承為孫元祥找尋毒品賣家林先生，且為其
    購買六包毒品一節（見偵查卷第一五一頁至第一五三頁），
    於本案聲押庭訊問時並詳細供稱：「九十九年一月十一日下
    午孫元祥到高雄市○○區○○路冰城與我會面，交代我，他
    買的安非他命要我帶到板橋，第二天我下午搭乘四點四十八
    分往板橋的高鐵班車，將六包安非他命帶到板橋，我到板橋
    車站後打電話給孫元祥，我使用手機，打孫元祥的手機00
    00000000，他孫元祥就在板橋車站南三門等我，我
    上車剛好坐下，將包包放在副駕駛座腳墊下，當時我使用黑
    色包包裝六包安非他命。（問：你為何要幫孫元祥運扣案的
    安非他命？）因為孫元祥長相瘦瘦的，就像用藥的樣子，所
    以他自己不敢帶，還有高雄在實施春安演習，孫元祥說我看
    起來比較胖，不像在賣藥吃藥的」、「（問：扣案的安非他
    命是向何人購買？）是我介紹孫元祥向林先生買的，以三萬
    元一兩的價格購買安非命」等語（見九十九年度聲羈字第一
    六四號卷第三至四頁）。被告孫元祥於偵查中亦坦承南下高
    雄係為了委託趙光彬購買毒品，並稱「過年前台北安非他命
    買不到，我南下高雄時，趙光彬就建議我買多一點」等語（
    見偵查卷第一四八頁）；於本院聲羈庭訊問時孫元祥亦供稱
    ；「當時我帶了十一萬四千元，全部給趙光彬，當時約定要
    給我四兩的安非他命，當天晚上我就回台北，十二日下午接
    到趙光彬電話，要我到板橋車站去接他」等語（見同上筆錄
    第六頁）。是依上開供述對照以觀，被告孫元祥因為台北地
    區無法購得毒品，乃委託在高雄之趙光彬代購毒品，趙光彬
    與孫元祥復就共同自高雄地區運輸所購得之毒品甲基安非他
    命六包，至板橋地區，其二人間顯然已達成犯意之連絡，至
    為灼然。參以被告趙光彬與孫元祥間於九十九年二月十二日
    間之手機通訊監聽譯文（見憲兵司令部士林憲兵隊九十九年
    七月二十二日憲隊士林字第０９９００００２３０號函附之
    通訊監察書、光碟及譯文），被告趙光彬與孫元祥確實有以
    0000000000號手機門號與0000000000
    號手機相互聯繫，確認被告趙光彬之位置及抵達時間，足認
    被告孫元祥已事先掌握被告趙光彬之行蹤，並前往板橋車站
    迎接被告趙光彬，其有利用趙光彬為其運輸毒品亦堪認定。
    是被告趙光彬及孫元祥否認有共同運輸毒品，顯係卸責之詞
    ，不足採信。此外，復有如附表所示之毒品六包扣案、台灣
    高鐵車票一張在卷足資佐證，該扣案之毒品六包經鑑定結果
    ，確實為第二級毒品甲基安非他命，亦有內政部警政署刑事
    警察局九十九年三月二十九日刑鑑字第０９９００３９７１
    ２號及憲兵司令部刑事鑑識中心九十九年三月五日憲直刑鑑
    字第０９９００００４０３號鑑定書各一件附卷足憑。本案
    事證已甚明確，被告趙光彬、孫元祥二人犯行堪以認定。
三、按受施用毒品者委託，代為向販售毒品者購買毒品後，交付
    委託人以供施用，並收取價款，為幫助施用；受販售毒品者
    委託，將毒品交付買受人，並收取價款，則係共同販賣。二
    者固同具向毒販取得毒品後交付買受人並收取代價之行為外
    觀，然因行為人主觀上，究與販售者抑或買受人間有犯意聯
    絡，而異其行為責任。前者係受施用者委託，意在便利、助
    益施用，與施用毒品者間有犯意聯絡，後者則係受販售者之
    委託而與販售者間有犯意聯絡（最高法院九十九年度台上字
    第五五四九號判決參照）。本件被告孫元祥及趙光彬於本院
    審理時供稱，係因孫元祥在過年期間無法在台北地區購得毒
    品安非他命，始委託趙光彬在高雄地區購買毒品，孫元祥於
    本院審理時復稱：「（購買毒品是如何提議的？）我提議的
    ，我問他，我說台北買不到，問他高雄好不好買，她說要問
    他朋友看看，到底多少他也不曉得，所以我才把錢放在他那
    裡」等語，被告趙光彬亦稱：「他說是否可以調到毒品，一
    兩差不多三萬元，他說要四兩，我去問朋友，後來是向林先
    生調，我請林先生去調一下，我把錢交給林先生，他就去調
    ，調了約有一、二個小時，我拿十一萬四千元給他」等語（
    見本院一００年一月二十七日審理筆錄第三、四頁）。故依
    上開被告孫元祥及趙光彬所供，被告趙光彬應係受購買毒品
    者孫元祥之委託，代為向販售毒品者林先生購買毒品後，交
    付委託人以供持有或施用，並收取價款，並無任何證據足資
    證明被告趙光彬與販賣毒品之林先生間，有何販賣毒品之犯
    意連絡，則被告趙光彬此部份之所為，核屬毒品危害防制條
    例第十一條第二項、刑法第三十條第一項之幫助持有毒品罪
    。公訴人認被告趙光彬此部份之所為，係涉有毒品危害防制
    條例第四條第二項之販賣第二級毒品罪嫌，尚有未洽，惟共
    同販賣毒品之行為與幫助持有毒品之行為，客觀上向販售毒
    品者取得毒品後，交付委託人以供持有或施用，並收取價款
    之行為均屬相同，所不同者，受施用毒品者委託，代為向販
    售毒品者購買毒品後，交付委託人以供持有或施用，並收取
    價款，為幫助施用；受販售毒品者委託，將毒品交付買受人
    ，並收取價款，則係共同販賣。故本件被告趙光彬所涉共同
    販賣毒品之行為，與幫助持有毒品之行為，其基本社會事實
    應屬同一，本院自得就起訴之犯罪事實，變更檢察官所引用
    之法條。
四、次按，毒品危害防制條例之運輸毒品罪，所稱之運輸係指轉
    運輸送而言，不以國外輸入國內或國內輸出國外者為限，其
    在國內運送者，亦屬之，至於運輸之動機、目的是否意在為
    己或為他人，運輸之方法為海運、空運、陸運或兼而有之，
    均非所問。至零星夾帶或短途持送者，雖得斟酌實際情形，
    依持有毒品罪論科，但仍以無運輸或販賣之意圖者為限。又
    運輸不以為他人輸送為必要，為自己輸送者亦包括在內。是
    毒品之為運輸或持有，應以運送途程之遠近及數量之多寡等
    情，並依實際狀況參酌行為人之犯意而為認定。（最高法院
    九十九年度台上字第二二四五號判決、二十七年滬上字第四
    二號、二十四年上字第一六七三號判例意旨參照）。本件被
    告趙光彬及孫元祥共同將甲基安非他命六包（驗前總毛重達
    一百五十七點二四公克）從高雄搭乘高鐵攜至板橋，在板橋
    車站為警查獲等情已如上述，自應認其業已本於運輸之意思
    而有搬運輸送甲基安非他命之行為，復起運離開現場，是其
    運輸毒品甲基安非他命之行為應已成立且既遂。且就客觀而
    言，被告趙光彬及孫元祥顯非零星夾帶或短途持送之情形，
    足認被告趙光彬、孫元祥確有本於運輸之意思而運輸第二級
    毒品甲基安非他命之行為。
五、運輸毒品或運送走私物品罪之既遂、未遂，以已否起運離開
    現場為準，如已起運離開現場，其構成要件之運輸行為即已
    完成，不以達到目的地為既遂之條件，本件運輸毒品既已自
    高雄地區起運，自已該當運輸毒品罪既遂；另刑法上一行為
    而觸犯數罪名之想像競合犯存在之目的，在於避免對於同一
    不法要素予以過度評價，其所謂「同一行為」係指所實行者
    為完全或局部同一之行為而言。因此刑法修正刪除牽連犯之
    規定後，於修正前原認屬於方法目的或原因結果之不同犯罪
    ，其間果有實行之行為完全或局部同一之情形，應得依想像
    競合犯論擬。又毒品危害防制條例第四條所稱之運輸毒品，
    係指轉運輸送毒品之謂。運輸毒品按其性質或結果，並非當
    然含有幫助持有之成分，難謂其間有吸收關係。故刑法修正
    刪除牽連犯之規定後，行為人基於幫助他人持有毒品之意圖
    ，而為他人購入毒品，復運輸他地交付買受人，以完成幫助
    他人持有毒品之行為，其運輸與幫助持有毒品間，行為局部
    同一，應按想像競合犯處斷。（最高法院九十九年度台上字
    第六一六七號判決參照）。
六、核被告趙光彬幫助孫元祥購買持有第二級毒品甲基安非他命
    ，鑑驗前純質淨重達一百四十九點零九公克，並與孫元祥共
    同運輸第二級毒品甲基安非他命之所為，係犯毒品危害防制
    條例第十一條第四項、刑法第三十條第一項之幫助持有毒品
    罪及同法第四條第二項之運輸第二級毒品罪；被告孫元祥所
    為，則係犯毒品危害防制條例第四條第二項之運輸第二級毒
    品罪。被告孫元祥與趙光彬就前開運輸第二級毒品之犯行，
    有犯意之聯絡及行為之分擔，均為共同正犯。被告趙光彬幫
    助持有毒品行為與運輸毒品行為間，行為局部同一，應按想
    像競合犯，從一重之運輸毒品罪處斷。被告孫元祥運輸第二
    級毒品前持有第二級毒品之低度行為，為其運輸之高度行為
    所吸收，不另論罪。再被告趙光彬、孫元祥二人均有犯罪事
    實欄所載之論罪、科刑及徒刑之執行情形，有台灣高等法院
    被告前案紀錄表二件在卷可稽，渠等均於有期徒刑執行完畢
    後，五年以內故意再犯本件有期徒刑以上之罪，均為累犯，
    均應依刑法第四十七條第一項規定加重其刑。又依九十八年
    五月二十日修正之毒品危害防制條例第十七條第二項規定，
    販賣毒品者須於偵查、審判中均自白，始減輕其刑，被告趙
    光彬於偵查中雖一度坦承為孫元祥運輸前開毒品，然嗣後則
    又改稱：「那批安非他命是我自己的，我帶上來是看朋友有
    沒有需要施用，朋友如果要施用的話，我就提供給他們，我
    不收錢」云云（見偵查卷第七十七頁），後於偵查中均始終
    未坦承運輸毒品犯行。於本院審理中，固坦承將附表所示毒
    品攜至板橋，然始終辯稱其係純粹幫忙而已，並未運輸毒品
    云云，自難謂其於偵查中及審理中已坦承運輸甲基安非他命
    犯行。另被告孫元祥於遭警查獲，於警詢之初，即矢口否認
    有任何運輸毒品犯行，陳稱其不知趙光彬運輸扣案毒品，嗣
    於檢察官偵查中則供稱扣案安非命不是我的，我也沒有要買
    ，至於隔天他為何要帶六包安非他命，我也不清楚云云，始
    終未坦承有運輸毒品行為，嗣其於本院審理中亦一再否認運
    輸毒品犯行，均顯與上開減刑規定不符。（最高法院九十九
    年度台上字第五五四九號判決參照）。自不得依毒品危害防
    制條例第十七條第二項規定，減輕其刑。爰審酌被告二人運
    輸毒品，危害社會治安甚鉅，兼衡其二人之素行、知識程度
    、身心狀態、犯罪之手段、運輸毒品六包共毛重一五七點二
    四公克，數量甚鉅，若該毒品在施用者間流通，將嚴重危害
    國民身心健康及社會風氣，公訴人之求刑及其二人犯罪後之
    態度等一切情狀，分別量處如主文所示之刑。扣案之附表所
    載甲基安非他命六包及包裝塑膠殘渣袋六個（因包裝毒品甲
    基安非他命而與毒品直接接觸，無法析離），應依毒品危害
    防制條例第十八條第一項前段之規定，宣告沒收銷燬之；未
    扣案之黑色包包一個，為被告趙光彬所有，供作為毒品放置
    之用（業據趙光彬於警詢及偵查中供述在卷），有防止毒品
    甲基安非他命裸露、逸出及潮濕之功用，並便於運輸毒品所
    用之物，應依毒品危害防制條例第十九條第一項規定沒收之
    。至於扣案之行動電話三支，其中被告趙光彬與孫元祥曾為
    聯繫運輸毒品，而通話使用者之門號0000000000
    號及0000000000號二支手機，分別係登記為吳芊
    葉及孫楊美珠所有，此有遠傳電信股份有限公司９９年１１
    月２５日及９９年１１月１０日函覆之行動電話基本資料查
    詢表各一件在卷可稽，均非被告趙光彬及孫元祥所有；其餘
    扣案手機雖有被告趙光彬所有之物，然無證據足資證明係被
    告趙光彬供運輸毒品或幫助購買毒品所用之物，爰不另為沒
    收之諭知。
據上論斷，應依刑事訴訟法第二百九十九條第一項前段、第三百
條，毒品危害防制條例第四條第二項、第十一條第四項、第十八
條第一項前段、第十九條第一項，刑法第十一條前段、第二十八
條、第三十條第一項、第二項、第四十七條第一項、第五十五條
，判決如主文。
本案經檢察官朱俊銘到庭執行職務。
中    華    民    國   100    年    2     月    24    日
                  刑事第五庭    審判長法  官  胡堅勤
                                      法  官  高增泓
                                      法  官  盧軍傑
上列正本證明與原本無異。
如不服本判決，應於判決送達後10日內敘明上訴理由，向本院提
出上訴狀 (應附繕本) ，上訴於臺灣高等法院。其未敘述上訴理
由者，應於上訴期間屆滿後20日內向本院補提理由書「切勿逕送
上級法院」。
                                書記官  梁宜庭
中    華    民    國   100    年    2     月    24    日
附表：
編號
一、甲基安非他命壹包，淨重肆點伍肆伍伍公克，取樣零點零參
    貳柒公克（已鑑析用罄），餘肆點伍壹貳捌公克。
二、甲基安非他命壹包，淨重零點貳肆伍柒公克，取樣零點零壹
    肆柒公克（已鑑析用罄），餘零點貳參壹零公克。
三、甲基安非他命壹包，淨重參陸點貳捌貳柒公克，取樣零點零
    伍壹壹公克（已鑑析用罄），餘參陸點貳參壹陸公克。
四、甲基安非他命壹包，淨重參柒點壹肆陸壹公克，取樣零點零
    肆參陸公克（已鑑析用罄），餘參柒點壹零貳伍公克。
五、甲基安非他命壹包，淨重參陸點伍捌陸壹公克，取樣零點零
    貳柒捌公克（已鑑析用罄），餘參陸點伍伍捌參公克。
六、甲基安非他命壹包，淨重參陸點捌零肆陸公克，取樣零點零
    貳玖柒公克（已鑑析用罄），餘參陸點柒柒肆玖公克。
附錄本案論罪科刑法條全文：
 毒品危害防制條例第4條
 製造、運輸、販賣第一級毒品者，處死刑或無期徒刑；處無期徒
 刑者，得併科新臺幣 2 千萬元以下罰金。
 製造、運輸、販賣第二級毒品者，處無期徒刑或 7 年以上有期
 徒刑，得併科新臺幣 1 千萬元以下罰金。
 製造、運輸、販賣第三級毒品者，處 5 年以上有期徒刑，得併
 科新臺幣 7 百萬元以下罰金。
 製造、運輸、販賣第四級毒品者，處 3 年以上 10 年以下有期
 徒刑，得併科新臺幣 3 百萬元以下罰金。
 製造、運輸、販賣專供製造或施用毒品之器具者，處 1 年以上
 7 年以下有期徒刑，得併科新臺幣 1 百萬元以下罰金。
 前五項之未遂犯罰之。